臺灣嘉義地方法院刑事判決　　　　　　100年度交易字第181號
公　訴　人　臺灣嘉義地方法院檢察署檢察官
被　　　告　陳雅莉
上列被告因過失傷害案件，經檢察官提起公訴（一百年度偵字第
三四九九號），本院判決如下：
    主  文
陳雅莉因過失傷害人，處有期徒刑肆月，如易科罰金以新臺幣壹
仟元折算壹日。
    犯 罪 事 實
一、陳雅莉於民國一百年一月三十日下午五時十六分許，駕駛牌
    照號碼ＣＹ－六五二一號自用小客車，沿未劃分車道之嘉義
    縣鹿草鄉○○村○○道路由南往北方向行駛，途經該產業道
    路與另條劃有「雙向自行車專用道」及「未劃分車道之車道
    」產業道路之無號誌交岔路口，本應注意汽車行至無號誌交
    岔路口，少線道車應暫停讓多線道先行，且依當時晴天日間
    自然光線、柏油路面乾燥無缺陷、無障礙物視距良好等狀況
    ，並無不能注意之情形，其於應注意且能夠注意下，竟疏於
    注意交岔路口之車輛動態，禮讓多線道車先行，貿然進入交
    岔路口。適有林龍慧（起訴書誤載為林龍惠）騎乘牌照號碼
    ＭＡＮ－四○二號普通重型機車，沿上開自行車專用道由西
    往東方向行駛至同一交岔路口，本應注意車輛行至無號誌交
    岔路口，應減速慢行，作隨時停車之準備，且依當時相同狀
    況，並無不能注意之情形，其於應注意且能夠注意下，竟疏
    未注意交岔路口車輛動態並減速慢行，貿然進入交岔路口。
    雙方上揭過失下，陳雅莉所駕自用小客車之左側車門遂與林
    龍慧所騎機車之車首，在該交岔路口內發生碰撞，致林龍慧
    人車倒地，受有右股骨骨折及右第二肋骨骨折之傷害。陳雅
    莉於本件事故發生後，在有犯罪職權之機關或公務員發覺犯
    人前，即向到場處理之嘉義縣警察局水上分局警員羅振明坦
    承駕車肇事，自首接受裁判。
二、案經林龍慧訴由嘉義縣警察局水上分局報告臺灣嘉義地方法
    院檢察署檢察官偵查起訴。
    理  由
一、按「被告以外之人於審判外之言詞或書面陳述，除法律有規
    定者外，不得作為證據。」；「被告以外之人於審判外之陳
    述，雖不符前四條之規定，而經當事人於審判程序同意作為
    證據，法院審酌該言詞陳述或書面陳述作成時之情況，認為
    適當者，亦得為證據。當事人、代理人或辯護人於法院調查
    證據時，知有第一百五十九條第一項不得為證據之情形，而
    未於言詞辯論終結前聲明異議者，視為有前項之同意。」刑
    事訴訟法第一百五十九條第一項、第一百五十九條之五定有
    明文。本件被告陳雅莉未於言詞辯論終結前對於卷附警詢調
    查筆錄、現場圖、調查報告表、自首調查報告、診斷證明書
    等傳聞證據之證據能力聲明異議，本院審酌，雖被告否認有
    何犯行，惟對車禍事故之時間、地點、人物、方向、車損、
    道路設計、受傷結果等並無爭執，除筆錄外之傳聞證據，係
    公務員職務上或從事業務之人業務上所製作之紀錄或證明文
    書，亦查無顯不可信之狀況，採納上開傳聞證據，無礙被告
    訴訟上對質詰問權利，因認符合刑事訴訟法第一百五十九條
    之五之傳聞例外，具備證據能力。
二、訊據被告固不否認於犯罪事實欄所記載時、地駕車與告訴人
    林龍慧發生車禍，告訴人因此受有傷害，惟矢口否認有何過
    失，辯稱：其車行至交岔路口前，確認左右無來車後，方駛
    入交岔路口，車禍原因應係告訴人騎乘機車速度過快，被告
    係遭到撞擊之一方，自無過失云云。經查：被告所駕自用小
    客車與告訴人所騎機車於無號誌交岔路口發生碰撞車禍之事
    實，除為被告所不諱言外，業據告訴人指訴歷歷，並有道路
    交通事故現場圖、道路交通事故調查報告表、交通事故照片
    等在卷可稽（警卷第八頁至第十頁、第十二頁至第十七頁）
    。而告訴人因本件車禍受有右股骨骨折、右第二肋骨骨折等
    傷害，車禍當日即入院治療，次日即一月三十一日施行鋼釘
    固定手術，二月四日出院，一個月內宜有專人照顧，三個月
    內不宜負重工作，復有卷附之長庚醫療財團法人嘉義長庚紀
    念醫院一百年三月十四日診斷證明書得查（警卷第七頁）。
三、雖被告以前開情詞置辯，惟按汽車行至無號誌交岔路口，支
    線道車應暫停讓幹線道車先行，未設標誌、標線或號誌劃分
    幹、支線道者，少線道車應暫停讓多線道先行，道路交通安
    全規則第一百零二條第一項第二款定有明文。被告駕駛車輛
    ，本應注意上開規定，以維道路交通安全。查本件車禍地點
    係屬無號誌交岔路口，未有劃分幹、支線道之標誌、標線或
    號誌，被告行車方向之產業道路未劃分車道，全寬約五公尺
    ，相對於此，告訴人行車方向之產業道路，除寬約五點六公
    尺之未劃分車道之車道外，南側鄰接設有全寬約二點六公尺
    之雙向自行車專用道（單向寬約一點三公尺），被告車行進
    入交岔路口前之地面上設有「慢」字之標字，路旁復設有注
    意自行車之正三角形警告標誌等情，均有前開道路交通事故
    現場圖、道路交通事故調查報告表、交通事故照片得考。本
    件車禍事故發生之交岔路口既屬未劃分幹、支線道之無號誌
    交岔路口，被告所行產業道路未劃分車道，告訴人所行則劃
    有自行車專用道、一般車輛車道，被告線道係屬少線道，告
    訴人線道為多線道。又被告進入交岔路口前之路段設有標字
    及標誌提醒駕駛人注意交岔路口動態，業已警示被告特別注
    意交岔路口。在雙方車道數、寬度具有明顯差異下，被告又
    經提示應注意自行車專用道來車並且慢行，被告對於自己係
    少線道車，不能諉為不知。且依當時晴天日間自然光線、柏
    油路面乾燥無缺陷、無障礙物視距良好等狀況，並無不能注
    意之情形，亦有前開道路交通事故現場圖、道路交通事故調
    查報告表、交通事故照片可參。被告本應注意少線道車須禮
    讓多線道先行，竟於應注意且能夠注意下，疏於注意交岔路
    口之車輛動態，禮讓多線道車之告訴人先行，貿然進入交岔
    路口，就本件車禍之發生具有過失，至為灼然，所辯顯不可
    採。
四、復按行經無號誌之交岔路口應減速慢行，作隨時停車之準備
    ，道路交通安全規則第九十三條第一項第二款亦有明文。告
    訴人騎乘機車，本應注意該等規定，以維道路交通安全。而
    依當時相同狀況，復無不能注意之情事。告訴人騎乘機車至
    無號誌交岔路口，本應注意減速慢行，作隨時停車之準備，
    其於應注意且能夠注意下，疏於注意交岔路口車輛動態，貿
    然駛入，對於車禍之發生，亦有過失可言。告訴人雖違規行
    駛自行車專用道，但查，依道路交通事故現場圖及交通事故
    照片所示，本件事故發生後，被告車輛係靜止在交岔路口北
    側出口處，幾近通過交岔路口，而一般車禍發生，除非有意
    隱匿事實，雙方莫不保持現場原狀，以此作為前題，則告訴
    人縱使未沿自行車專用道，而係沿正常道路前進，行經該交
    岔路口時亦會撞擊已橫過交岔路口之被告車輛，有無行駛自
    行車專用道均無礙車禍之發生，則告訴人此項違規難認與本
    件車禍存有因果關係。
五、被告與告訴人就本件車禍發生，均有過失，依雙方路權歸屬
    ，被告本應禮讓告訴人，被告就本件車禍應負主要過失，告
    訴人僅為次要因素。而本件經送請臺灣省嘉雲區車輛行車事
    故鑑定委員會鑑定，亦為：「陳雅莉駕駛自小客車，行經無
    號誌交岔路口，少線道車未暫停讓多線道車先行，為肇事主
    因；林龍慧駕駛重機車，行經無號誌交岔路口，未減速慢行
    ，作隨時停車之準備，為肇事次因。」等相同之認定（雖鑑
    定結果另有告訴人「駕駛重機車違規行駛自行車道」等語，
    惟鑑定分析中業已說明「若林機車未違規行駛自行車專用道
    ，改行駛五點六公尺寬之道路，其右側車身應仍然會與陳車
    之車頭前方碰撞肇事，因此林機車違規行駛自行車專用道，
    屬違規行為」，已排除該項違規與車禍之因果關係，則鑑定
    結果內上開用語，應屬贅詞），有該會一百年六月二十七日
    嘉雲鑑0000000字第一○○五八○二一九一號函暨鑑
    定意見書在卷足憑（偵查卷第六頁至第七頁反面）。而被告
    既有過失，縱本件車禍係因告訴人過失所併合肇致，被告仍
    不得解免其責。被告對於本件車禍具有過失，本件車禍又導
    致告訴人受有傷害結果，則被告之過失與告訴人之傷害結果
    間顯具有相當因果關係。綜上所述，本件事證明確，被告犯
    行堪以認定。
六、是核被告所為，係犯刑法第二百八十四條第一項前段之過失
    傷害罪。被告於有犯罪職權之機關或公務員發覺犯人前，即
    向到場處理之嘉義縣警察局水上分局警員羅振明警員坦承駕
    車肇事，有卷附自首調查報告表可依（警卷第二十一頁），
    其自首接受裁判，應依刑法第六十二條前段減輕其刑。爰依
    被告之陳述（本院卷第二十五頁審判筆錄），臺灣嘉義地方
    法院檢察署刑案資料查註紀錄表、臺灣高等法院被告前案紀
    錄表、被告警詢調查筆錄之記載（本院卷第三頁，警卷第二
    頁），審酌：被告駕駛自用小客車，行經交岔路口，未注意
    自己係少線道車，本應禮讓告訴人之機車，貿然駛入之過失
    ；被告應負主要過失責任，告訴人則為次要因素；告訴人因
    本件車禍受有右股骨骨折及右第二肋骨骨折之傷害，經住院
    施行鋼釘固定手術並出院後，一個月內宜有專人照顧，三個
    月內不宜負重工作，傷害程度要非輕微；被告已婚，育有三
    名子女，分別為國一、小五、小四，家中經濟由先生負擔，
    自己父母健在，平日必須照顧公婆，從事家管之生活狀況；
    高職畢業之智識程度；未有任何前科之品行；被告矢口否認
    有何犯行，毫無賠償之意，盡將責任推與告訴人，迄今仍未
    與告訴人達成和解之態度等犯罪一切情狀，量處如主文所示
    之刑，並諭知易科罰金之折算標準，以示懲儆。
據上論結，應依刑事訴訟法第二百九十九條第一項前段，刑法第
二百八十四條第一項前段、第六十二條前段、第四十一項第一項
前段，刑法施行法第一條之一第一項、第二項前段，判決如主文
。
本案經檢察官侯德人到庭執行職務。
中    華    民    國   100    年    9     月    6     日
                    刑事第一庭  法  官  張道周
以上正本證明與原本無異。
如不服本判決應於收受判決後10日內向本院提出上訴書狀，並應
敘述具體理由；其未敘述上訴理由者，應於上訴期間屆滿後20日
內向本院補提理由書（均須按他造當事人之人數附繕本）「切勿
逕送上級法院」。告訴人或被害人如對於本判決不服者，應具備
理由請求檢察官上訴，其上訴期間之計算係以檢察官收受判決正
本之日期為準。
中    華    民    國   100    年    9     月    6     日
                                書記官  張菀純
附錄本判決論罪之法條全文
刑法第二百八十四條第一項前段
因過失傷害人者，處六月以下有期徒刑、拘役或五百元以下罰金
。